【裁判字號】    99,訴,357
【裁判日期】    990419
【裁判案由】    違反稅捐稽徵法
【裁判全文】
臺灣臺北地方法院刑事判決               99年度訴字第357號
公  訴  人  臺灣臺北地方法院檢察署檢察官
被      告  甲○○
上列被告因違反稅捐稽徵法案件，經檢察官提起公訴（99年度偵
字第1465號），於本院準備程序進行中，被告先就被訴事實為有
罪之陳述，經合議庭裁定由受命法官獨任進行簡式審判程序，判
決如下：
    主  文
甲○○連續行使從事業務之人，明知為不實之事項，而登載於業
務上作成之文書，足以生損害於他人，處有期徒刑陸月，如易科
罰金，以銀元參佰元即新臺幣玖佰元折算壹日，減為有期徒刑參
月，如易科罰金，以銀元參佰元即新臺幣玖佰元折算壹日。又共
同連續公司負責人為納稅義務人，以不正當方法逃漏稅捐，處有
期徒刑陸月，如易科罰金，以銀元參佰元即新臺幣玖佰元折算壹
日，減為有期徒刑參月，如易科罰金，以銀元參佰元即新臺幣玖
佰元折算壹日。應執行有期徒刑伍月，如易科罰金，以銀元參佰
元即新臺幣玖佰元折算壹日。
    事  實
一、甲○○係皇喬營造有限公司（設臺北市○○市○○街313巷1
    號2樓，下稱皇喬公司）之負責人，為稅捐稽徵法上之納稅
    義務人及商業會計法之商業負責人，亦為從事業務之人，而
    有關公司營業稅之填報，乃附隨其業務而製作，竟基於填製
    不實會計憑證及逃漏稅捐之概括犯意，明知皇喬公司與虛設
    行號頂贊企業有限公司（下稱頂贊公司）自民國94年11月間
    起至同年12月間止，並無交易之事實，竟與真實年籍、姓名
    不詳綽號「小龍」、「小華」之成年男子共同基於逃漏稅捐
    之犯意聯絡，指示不知情之皇喬公司會計賴文慧向「小龍」
    、「小華」之男子，取得頂贊公司開立之如附表所示不實發
    票共13紙，銷售額合計新臺幣（下同）1,427萬819元，充當
    進項憑證後，登載於其業務上所製作之銷售額與稅額申報書
    ，列報為皇喬公司之成本費用，並持向財政部臺灣省北區國
    稅局申報而行使之，以此不正當之方法逃漏營業稅共71萬3,
    541元，足生損害於稅捐稽徵機關對於稅捐稽徵之公平性及
    正確性。
二、案經財政部臺灣省北區國稅局告發由臺灣臺北地方法院檢察
    署檢察官偵查起訴，於本院準備程序進行中，甲○○先就被
    訴事實為有罪之陳述，經合議庭裁定由受命法官獨任進行簡
    式審判程序。
    理  由
壹、程序部分：
一、本件被告甲○○所犯之罪，其法定刑為7年以下有期徒刑，
    且非死刑、無期徒刑或最輕本刑有期徒刑3年以上之罪，亦
    非高等法院管轄第一審案件，且於準備程序進行中，被告先
    就被訴事實為有罪之陳述，經告知被告簡式審判程序之旨，
    並聽取檢察官、被告之意見後，本院合議庭裁定由受命法官
    進行簡式審判程序，是本件之證據調查，依刑事訴訟法第27
    3條之2規定，不受同法第159條第1項、第161條之2、第161
    條之3、第163條之1及第164條至第170條規定之限制，合先
    敘明。
二、被告於偵訊之供述，非出於強暴、脅迫、利誘、詐欺、疲勞
    訊問、違法羈押或其他不正方法取得，依刑事訴訟法第156
    條第1項得採為證據。
三、按被告以外之人於審判外之陳述，雖不符前4條之規定，而
    經當事人於審判程序同意做為證據，法院審酌該言詞陳述或
    書面陳述作成時之情況，認為適當者，亦得為證據。當事人
    、代理人或辯護人於法院調查證據時，知有第159條第1項不
    得為證據之情形，而未於言詞辯論終結前聲明異議者，視為
    有前項之同意，為刑事訴訟法第159條之5所明定。證人賴文
    慧於偵訊之證述，被告於審判期日表示無意見，上開證人於
    偵查中具結證述，核無顯不可信知其況，依同法第159條之
    1第2項得為證據。
四、後列非供述證據，均非違法取得之證據，且或係從事業務之
    人於業務上製作之證明文書、記錄文書，核無顯不可信情況
    ，故依同法第158條之4反面解釋、第159條之4第2款得為證
    據。
貳、實體部分：
一、訊據被告甲○○對於前揭犯罪事實坦承不諱，核與證人即皇
    喬公司會計賴文慧證述之情節相符，並有皇喬公司基本資料
    、財政部臺灣省北區國稅局稽查報告及相關資料、皇喬公司
    進項、銷項申報扣抵營業稅狀況之專案申請調檔統一發票查
    核名冊及清單、附表所示發票共13紙等在卷足憑，足認被告
    自白與事實相符，是本件事證已臻明確，被告犯行堪予認定
    ，自應依法論科。
二、查被告行為後，刑法之部分條文業於94年1月7日修正，同年
    2月2日公布，95年7月1日施行，修正後刑法第2條第1項規定
    ：「行為後法律有變更者，適用行為時之法律，但行為後之
    法律有利於行為人者，適用最有利於行為人之法律。」上開
    規定乃與刑法第1 條罪刑法定主義契合，而貫徹法律禁止溯
    及既往原則，係規範行為後法律變更所生新舊法律比較適用
    之準據法，是刑法第2條本身雖經修正，但刑法第2條既屬適
    用法律之準據法，本身尚無比較新舊法之問題，應一律適用
    裁判時即修正後刑法第2 條規定以決定適用之刑罰法律，先
    予敘明。而有關新舊法之比較，應就罪刑有關之共犯、連續
    犯、牽連犯加重等暨其他法定加減原因（如身分加減）與加
    減例等一切情形，綜其全部罪刑之結果而為比較（最高法院
    95年第8次刑事庭會議決議參照）。經查：
（一）刑法第216條、第215條之行使業務登載不實之文書罪，法
      定刑為3年以下有期徒刑、拘役或5百元以下罰金，而修正
      後刑法施行法增訂第1條之1規定：「中華民國94年1月7日
      刑法修正施行後，刑法分則編所定罰金之貨幣單位為新臺
      幣。94年1月7日刑法修正時，刑法分則編未修正之條文定
      有罰金者，自94年1 月7日刑法修正施行後，就其所定數
      額提高為30倍。但72年6月26日至94年1月7日新增或修正
      之條文，就其所定數額提高為3倍。」另刑法第33條第5款
      修正為：「主刑之種類如下：... 五、罰金：新臺幣1千
      元以上，以百元計算之」，是依修正後刑法第216條、第
      215條所得科處之罰金刑最高為新臺幣1萬5千元，最低為
      新臺幣1千元。然依據被告行為時之刑罰法律，即罰金罰
      鍰提高標準條例第1條前段規定之提高倍數10倍，及修正
      前刑法第33條第5款規定之罰金最低額1元計算，該罪之罰
      金刑最高為銀元5千元，最低額為銀元1元，若換算為新臺
      幣，最高額雖與新法同為新臺幣1萬5千元，然最低額僅為
      新臺幣3元。比較上述修正前後之刑罰法律，自以被告行
      為時之舊法對其較為有利，應適用修正前刑法第216條、
      第215條規定論處。
（二）刑法第28條關於共犯之規定，由原條文：「二人以上共同
      實施犯罪之行為者，皆為正犯」，修正為：「二人以上共
      同實行犯罪之行為者，皆為正犯」，因為刑法分則對於處
      罰陰謀、預備等犯罪均未修正，自不能排除該等犯罪之共
      犯存在，故認本條係文字修正，無須新舊刑法比較。
（三）刑法修正後刪除第56條關於連續犯之規定，數行為犯同一
      罪名者應予分論併罰，比較新舊法適用之結果，以行為時
      之刑法較有利於被告，應適用修正前刑法第56條連續犯之
      規定。
（四）易科罰金部分，修正前刑法第41條第1項前段係規定：「
      犯最重本刑為5年以下有期徒刑以下之刑之罪，而受6個月
      以下有期徒刑或拘役之宣告，因身體、教育、職業、家庭
      之關係或其他正當事由，執行顯有困難者，得以1元以上3
      元以下折算1日，易科罰金」，而斯時易科罰金之折算標
      準，依修正前罰金罰鍰提高標準條例第2條（該條規定現
      已刪除）規定，係就其原定數額提高為1百倍折算1日，並
      依現行法規所定貨幣單位折算新台幣條例第2條折算為新
      台幣，則適用舊法之結果，易科罰金之折算標準應以銀元
      1百元至3百元即新台幣3百元至9百元折算1日；惟修正後
      刑法第41條第1項前段則規定：「犯最重本刑為5年以下有
      期徒刑以下之刑之罪，而受6個月以下有期徒刑或拘役之
      宣告者，得以新台幣1千元、2千元或3千元折算1日，易科
      罰金」，而將有期徒刑或拘役易科罰金之標準提高。經比
      較新舊法之結果，認適用舊法關於易科罰金之規定，對被
      告較為有利。
（五）查修正前刑法第51條第5款規定：「數罪併罰，分別宣告
      其罪之刑，依左列各款定其應執行者：五、宣告多數有期
      徒刑者，於各刑中之最長期以上，各刑合併之刑期以下，
      定其刑期。但不得逾20年」，修正後之刑法第51條第5款
      則修正為：「宣告多數有期徒刑者，於各刑中之最長期以
      上，各刑合併之刑期以下，定其刑期。但不得逾30年」，
      比較結果，修正後刑法並未較有利於被告，是依刑法第2
      條第1項前段之規定，仍應依修正前刑法第51條第5款之規
      定，定其應執行之刑。
（六）揆諸前開說明，綜合被告全部罪刑之結果而為比較，及修
      正後刑法第2條第1項之規定，自應適用被告行為時之刑法
      即修正前刑法規定論處。
二、核被告所為，係犯修正前刑法第216條、第215條之行使業務
    登載不實之文書罪、稅捐稽徵法第47條第3 款、第41條之公
    司負責人為納稅義務人以不正當方法逃漏稅捐罪。被告就逃
    漏稅捐犯行部份與真實姓名、年籍不詳之成年男子「小龍」
    、「小華」間有犯意聯絡及行為分擔，應論以共同正犯。而
    被告明知不實之事項，登載於其業務上作成文書之行為後進
    而行使，其文書登載不實之低度行為應為行使之高度行為所
    吸收，不另論罪。又被告多次行使業務登載不實文書及逃漏
    稅捐之犯行，均時間緊接，所犯罪名相同，均應依連續犯之
    規定論以一罪，並加重其刑。再稅捐稽徵法第47條之規定，
    係將納稅義務人之公司責任，於其應處徒刑範圍，轉嫁於公
    司負責人，其犯罪主體為公司，受罰之公司負責人乃屬「代
    罰」之性質，其本身並非逃漏稅捐之納稅義務人，亦即非犯
    罪之主體，此部分行為與公司負責人之其他犯罪行為之間，
    自無方法或結果之牽連關係。是被告所犯公司負責人為納稅
    義務人以不正當方法逃漏稅捐與行使業務上登載不實之文書
    二罪間，行為互異，應分論併罰。公訴人就被告行使業務上
    登載不實之犯罪事實已經於起訴書上載明，是就此部分業經
    起訴，雖於論罪時並未論及，本院仍得加以審酌。另就被告
    逃漏稅捐部份並未論以連續犯，尚有誤會，應予指明。爰審
    酌被告為貪圖經濟利益而逃漏稅捐之犯罪動機、目的與手段
    ，及被告所為影響稅捐機關核課稅款之正確性，危害尚非重
    大，暨被告於本院審理時坦承犯行，顯有悔意之犯後態度等
    一切情狀，各量處如主文所示之刑，並諭知易科罰金之折算
    標準。又犯罪在96年4月24日以前者，除本條例並有規定外
    ，有期徒刑減其刑期2分之1；依本條例應減刑之罪，未經判
    決確定者，於裁判時，減其宣告刑，依前項規定裁判時，應
    於判決主文同時諭知其宣告刑及減得之刑；犯最重本刑為5
    年以下有期徒刑以下之刑之罪，依本條例規定減為6月以下
    有期徒刑、拘役者，應於為減刑裁判時，併諭知易科罰金折
    算之標準，中華民國96年罪犯減刑條例第2條第1項第3款、
    第7條、第9條分別著有明文，是被告犯罪時間既在上開時間
    之前，自有該條例之適用，而應減其宣告刑2分之1，諭知易
    科罰金之折算標準，並依法定其應執行之刑。
參、據上論斷，應依刑事訴訟法第273條之1第1項、第284條之1
    、第299條第1項前段，刑法第2條第1項前段、第215條、第
    216條，稅捐稽徵法第41條、第47條，修正前刑法第28條、
    第56條、第41條第1項前段、第51條第5款，修正前罰金罰鍰
    提高標準條例第2條，刑法施行法第1條之1，現行法規所定
    貨幣單位折算新臺幣條例第2條，中華民國96年罪犯減刑條
    例第2條第1項第3款、第7條、第9條規定，判決如主文。
本案經檢察官蔡甄漪到庭執行職務。
中    華    民    國    99    年    4     月    19    日
                  刑事第十二庭   法  官  曾正龍
以上正本證明與原本無異。
如不服本判決應於收受送達後10日內向本院提出上訴書狀，並應
敘述具體理由；其未敘述上訴理由者，應於上訴期間屆滿後20日
內向本院補提理由書（均須按他造當事人之人數附繕本）「切勿
逕送上級法院」。
                                 書記官  彭自青
中    華    民    國    99    年    4     月    19    日
附錄本案論罪科刑法條全文：
稅捐稽徵法第41條
納稅義務人以詐術或其他不正當方法逃漏稅捐者，處5年以下有
期徒刑、拘役或科或併科新臺幣6萬元以下罰金。
稅捐稽徵法第47條
本法關於納稅義務人、扣繳義務人及代徵人應處徒刑之規定，於
下列之人適用之：
一、公司法規定之公司負責人。
二、民法或其他法律規定對外代表法人之董事或理事。
三、商業登記法規定之商業負責人。
四、其他非法人團體之代表人或管理人。
前項規定之人與實際負責業務之人不同時，以實際負責業務之人
為準。
中華民國刑法第215條
從事業務之人，明知為不實之事項，而登載於其業務上作成之文
書，足以生損害於公眾或他人者，處3年以下有期徒刑、拘役或5
百元以下罰金。
中華民國刑法第216條
行使第210條至第215條之文書者，依偽造、變造文書或登載不實
事項或使登載不實事項之規定處斷。
附表：
┌─┬────┬─────┬──────┬───────┐
│編│開立時間│發票號碼  │銷售額（元）│營業稅額（元）│
│號│        │          │            │（新臺幣）    │
├─┼────┼─────┼──────┼───────┤
│1 │94年11月│JU00000000│1,200,000   │60,000        │
├─┼────┼─────┼──────┼───────┤
│2 │94年11月│JU00000000│1,083,000   │5,4150        │
├─┼────┼─────┼──────┼───────┤
│3 │94年11月│JU00000000│181,905     │9,095         │
├─┼────┼─────┼──────┼───────┤
│4 │94年11月│JU00000000│666,386     │33,319        │
├─┼────┼─────┼──────┼───────┤
│5 │94年11月│JU00000000│824,000     │41,200        │
├─┼────┼─────┼──────┼───────┤
│6 │94年11月│JU00000000│1,536,000   │76,800        │
├─┼────┼─────┼──────┼───────┤
│7 │94年11月│JU00000000│1,767,000   │88,350        │
├─┼────┼─────┼──────┼───────┤
│8 │94年12月│JU00000000│1,680,000   │84,000        │
├─┼────┼─────┼──────┼───────┤
│9 │94年12月│JU00000000│1,506,000   │75,300        │
├─┼────┼─────┼──────┼───────┤
│10│94年12月│JU00000000│228,214     │11,411        │
├─┼────┼─────┼──────┼───────┤
│11│94年12月│JU00000000│1,638,000   │81,900        │
├─┼────┼─────┼──────┼───────┤
│12│94年12月│JU00000000│1,590,000   │79,500        │
├─┼────┼─────┼──────┼───────┤
│13│94年12月│JU00000000│370,314     │18,516        │
├─┴────┴─────┼──────┼───────┤
│合計                    │14,270,819  │713,541       │
└────────────┴──────┴───────┘

司法院資訊處製作；財團法人民間司法改革基金會備份。
